臺灣高等法院臺中分院刑事判決　　　　　民國九十一年度上訴字第九八四號
　　上　訴　人
　　即　被　告　甲○○
　　選任辯護人　蔣志明
右上訴人因違反毒品危害防制條例案件，不服臺灣臺中地方法院中華民國九十一年五
月一日第一審判決（民國九十一年度訴字第四七七號，起訴案號：臺灣臺中地方法院
檢察署民國九十年度偵字第一六九二五號），提起上訴，本院判決如左：
    主      文
上訴駁回。
    事      實
一、緣王建欽於民國（下同）九十年九月十二日十五時五十六分許，以電話聯絡甲○
    ○（綽號阿進）所使用之電話號碼0000－000000號行動電話，欲詢問
    友人之電話，甲○○知悉王建欽有施用第一級毒品海洛因之行為，竟基於意圖販
    賣第一級毒品海洛因之犯意，表示欲販賣海洛因予王建欽，王建欽無買受海洛因
    之意，惟仍偽稱允為購買新台幣（下同）一千元之海洛因，二人並約定於台中市
    ○○路與崇德路路口交易後，王建欽旋即向台中縣警察局刑警隊報案。嗣於同日
    十六時許王建欽欲依約至上開約定地點，並聯絡警方一同前往。甲○○於同日十
    七時零三分許，以其所有之ＮＯＫＩＡ廠牌三三一○型電話號碼0000－00
    0000號行動電話與王建欽所使用之電話號碼0000－000000號行動
    電話聯繫，將交易地點改為台中市○○路與文心路路口。甲○○旋依約攜帶第一
    級毒品海洛因一包至約定地點等待，準備交付毒品予王建欽，惟尚未交付予王建
    欽時，即為隨後趕到之員警當場查獲，並在當場扣得甲○○棄置於地上之第一級
    毒品海洛因一包（淨重○．一八公克，包裝重○．二三公克），及其所有供販賣
    前開第一級毒品海洛因所用之ＮＯＫＩＡ廠牌三三一○型號之行動電話（含電話
    號碼○九五八─八四○七六九號之ＳＩＭ卡一張）一支，甲○○因而販賣第一級
    毒品海洛因未得逞。
二、案經台中縣警察局移送台灣台中地方法院檢察署檢察官偵查起訴。
    理      由
一、訊據上訴人即被告甲○○（以下稱被告）固坦承證人王建欽曾於上開時間，聯絡
    其所使用之電話號碼0000－000000號行動電話等情，惟矢口否認有何
    販賣海洛因之犯行，辯稱：先前王建欽曾向我借錢，當日王建欽打電話說要還錢
，所以約好在台中市○○路與崇德路路口還錢，後來王建欽又打電話說要改見面
    地點，才會改在台中市○○路與文心路路口，我到時王建欽還沒到，就打王建欽
    所使用之電話號碼0000－000000號行動電話，問到底到了沒有，我還
    要去應徵工作，王建欽說到了到了，然後人就從轉角處走過來，王建欽把一千元
    還給我，王建欽又說沒有錢坐車要借一百元，所以我就從口袋拿一百元要給王建
    欽，這時候警察突然跑出來說我販賣毒品，所查扣之海洛因一包不是我所有的等
    語。
二、惟查：
（一）被告雖辯稱：當日是證人王建欽打電話說要還錢，所以才會見面等語。然被告
      先於警訊中供稱：我不認識證人王建欽，隨即改稱：伊於九十年九月十二日打
      電話向王建欽要債，我與王建欽很久以前認識，但很久沒有聯絡。則被告就是
      否認認識證人王建欽，及當日係我打電話予王建欽，抑或王建欽打電話予我等
      情，所供反覆不一。又被告於檢察官偵查中供稱：八十八年間王建欽曾向我借
      款九百元，查獲當日王建欽拿一千元給我，我找一百元給王建欽（見偵查卷第
      九頁、第十頁），於原審審理時改稱：我與王建欽認識三年多，查獲前半年多
      ，王建欽說沒錢過生活向我借了一千元，查獲當日王建欽打電話說要還錢，當
      日我到昌平路與文心路口，王建欽拿一千元給我，王建欽說坐計程車過來車錢
      不夠，向我借一百元，我從口袋拿出一百元就被警察查獲（見原審法院九十一
      年三月四日第二十九頁訊問筆錄），則被告就何時借款予王建欽，及借款數額
      為何，其供述亦前後不一。另參諸被告於警訊中對警員所詢問之問題多數均拒
      絕回答，且回答亦有先後矛盾不一之情，與一般人遭人誤會時，必大力澄清之
      常情大相逕庭，是被告就當日為何與證人王建欽約定於上址見面乙節，顯有所
      隱瞞。
（二）證人王建欽於檢察官偵查中結證稱：其當日打電話給被告是想問朋友電話，被
      告自己說要賣其海洛因，當時說好買一千元，後來其主動打電話將這件事告訴
      警察，警察趕到昌平路與文心路口等被告出現要交付海洛因時，就將被告逮捕
      （見偵查卷第三十四頁背面、三十五頁正面）等語明確。又被告雖否認所查扣
      之該包毒品係其所有，惟該包毒品經送法務部調查局鑑定結果，認確係海洛因
      無訛，有該局九十一年三月十四日調科壹字第○九一○○一二九六一○號函在
      卷可憑（見原審卷第五十頁）。且證人王建欽於檢察官偵查中結證稱：警方於
      現場所找到之海洛因是被告丟棄到地上等語（見偵查卷第三十五頁正面），核
      與證人即當場查獲之員警朴旋鳴於原審法院審理時所結證稱：當日下午三點多
      的時候，證人王建欽打電話說與被告約在大連路與崇德路口交易，員警到那裡
      之後，證人王建欽說被告要更改地點，然後證人王建欽就坐計程車到約定地點
      ，員警另外開一台車跟在後面，證人王建欽在文心路與昌平路口下車，也就是
      在查獲地點附近，王建欽下車後計程車就走了，王建欽之前有說與之講話的那
      個人就是跟其約要交易毒品的人，被告與王建欽還沒有講話，被告就看到警察
      ，然後被告就把海洛因丟在地上等語（見原審法院九十一年三月四日訊問筆錄
      ）相符。另被告雖辯稱：當日是證人王建欽要求更改見面地點等語，然經調閱
      查獲當日證人王建欽所使用之0000－000000號行動電話，及自被告
      身上扣得由其使用之電話號碼0000－000000號行動電話之通聯紀錄
      所示，被告所使用之0000－000000號行動電話，自九十年九月十二
      日十六時五分三十五秒起至同日十七時三分五十八秒止，陸續撥打證人王建欽
      所使用之0000－000000號行動電話共四次，且均是被告主動打電話
      予證人王建欽（均為發話方），有台灣大哥大股份有限公司所檢附之通話紀錄
      二份在卷可憑（見偵查卷第十七頁至第三十一頁），足見並無如被告上開所稱
      係證人王建欽打電話予被告，要求更改見面地點之情。至證人王建欽於警訊中
      供稱：「因我今（）日「時」左右打阿進之行動0000－000000
      號：：：他就向我推銷海洛因，因我曾遭受毒品之迫害，所以向警方檢舉」等
      語。及警員朴旋鳴製作職務報告：其於九十年九月十二日十四時四十分接獲王
      建欽檢舉電話，時間相差二十分，應不影響王進欽檢舉之真實性。又雖其於原
      審法院審理時改稱：其未向被告買海洛因，當日其與綽號「阿強」之人聯絡要
      買海洛因，與「阿強」聯絡在大連路與崇德路口見面，後來「阿強」說要改在
      昌平路與文心路口，其到昌平路與文心路口遇見被告，被告要其還錢，所以其
      拿了一千元還給被告等語。然查：證人王建欽所稱：之前與被告沒有聯絡，是
      剛好查獲當日遇見被告，所以被告要其還款（見原審法院九十一年四月十七日
      審理筆錄），與被告上開所稱：當日係證人王建欽主動打電話說要還款，已不
      相符。再經原審法院隔離訊問被告與證人王建欽二人當日證人王建欽所返還之
      金額，被告陳稱：證人王建欽交付一張一千元紙鈔給我；證人王建欽則陳稱：
      其拿一張五百元及五張一百元給被告（均見原審法院九十一年四月十七日審理
      筆錄）。則被告與證人王建欽所陳述均不相符，是證人王建欽前開所稱：其未
      向被告買海洛因等語。按證人事後翻異其案發初之陳述，依經驗法則，案發時
      之供述較少權衡利害得失或受他人干預，比之事後翻異之詞可信，即所謂案重
      初供者（參照最高法院七十三年台上字第三九九八號判決要旨），其應係事後
      迴護之詞，尚不足為被告有利之認定。被告上揭所為辯解，係屬嗣後推諉之詞
      ，不足採信，本件事證明確，被告犯行洵堪認定，應予依法論科。另證人蔡奉
      典雖經本院傳喚未到庭，因傳訊作證事項，應不影響被告犯罪之成立，併予
      明。
三、按海洛因係屬毒品危害防制條例第二條第二項第一款規定之第一級毒品。雖刑法
    上所謂販賣行為，不以販入後復行賣出為必要，只要以營利為目的，而有販入或
    賣出二者其一之行為，即足構成，雖未及賣出，仍屬販賣既遂（參照最高法院八
    十八年度台上字第二八二八號判決意旨），本件被告為警查獲時固持有第一級毒
    品海洛因一包，惟並無證據足資證明被告買入該包海洛因之目的即係基於營利之
    目的予以販入。復按刑事上販賣罪之完成，與民事上買賣契約之成立，二者之概
    念尚有不同，刑事上之販賣行為，則須以營利為目的，將標的物販入或賣出，有
    一於此，其犯罪行為始為完成，苟行為人尚未將標的物販入或賣出，即難謂其販
    賣行為已屬完成（參照最高法院八十八年度台上字第三七六○號判決意旨）。另
    如本有販毒之故意，且依約攜帶毒品前往交付，即已著手實施販毒之行為，縱買
    受者原無買受毒品之意思，其虛與之買賣毒品，意在協助警察辦案，以求人贓俱
    獲，故形式上出賣人與買受人縱已互為交付毒品及價金，但因警察埋伏在側，伺
    機逮捕，事實上其二人不能真正完成買賣毒品之行為，然因出賣人本既有販毒之
    故意，仍應論以販賣毒品未遂罪（參照最高法院八十五年第四次刑事庭會議決議
    ）。查本案被告持第一級毒品海洛因至約定地點欲交付事先議定買賣條件之購買
    人王建欽，然尚未及交付毒品海洛因及收取價款即為警查獲，其販賣行為乃屬未
    遂，核被告所為，係犯毒品危害防制條例第四條第五項、第一項之販賣第一級毒
    品未遂罪。其持有海洛因之行為，意在販售予他人，是其持有之低度行為，應為
    販賣之高度行為所吸收，不另論罪。又被告販賣第一級毒品之行為尚屬未遂，已
    詳如前述，應依刑法第二十六條前段之規定，減輕其刑。原審法院審酌被告販賣
    毒品海洛因之行為，足以使購買施用者導致精神障礙、性格異常，甚至造成生命
    危險之成癮性，戕害國人身體健康，且有危害社會安全之虞，惡性非輕，然考及
    其販賣毒品之行為尚屬未遂，該次著手販賣之數量復非多，及其犯罪之手段、犯
    罪後之態度等一切情狀，適用刑事訴訟法第二百九十九條第一項前段，毒品危害
    防制條例第四條第五項、第一項、第十八條第一項前段、第十九條第一項前段，
    刑法第十一條前段、第二十六條前段之規定，判決被告販賣第一級毒品罪，未遂
    ，量處有期徒刑柒年貳月。至公訴人具體求處被告有期徒刑八年，褫奪公權六年
    ，似稍嫌過重，綜觀上述情節，應以上開量刑為適當，附此敘明。另扣案之第一
    級毒品海洛因一包（淨重○．一八公克，包裝重○．二三公克），應依毒品危害
    防制條例第十八條第一項前段規定，宣告沒收銷燬之；又扣案之ＮＯＫＩＡ廠牌
    三三一○型號之行動電話（含電話號碼0000－000000號之ＳＩＭ卡壹
    張）一支，該支行動電話為被告所有，該張電話號碼0000－000000號
    之ＳＩＭ卡，雖登記使用人為案外人黃盟欣，惟被告坦承該張ＳＩＭ卡係年籍、
    姓名不詳，綽號「阿客」之人所交付之預付卡，而依台灣大哥大股份有限公司所
    提供之資料可知該門號確係預付卡，而預付卡乃任何人均可不檢附證件在便利商
    店購買，且係採點數制，若該預付卡之點數用磬，則須另行購買補充卡，方得繼
    續使用該門號，是該ＳＩＭ卡應係使用人即被告所有，且係供其販賣第一級毒品
    海洛因所用之物，是前揭行動電話含ＳＩＭ卡均應依毒品危害防制條例第十九條
    第一項前段規定宣告沒收。認事用法均無不合，量刑亦屬適當。被告上訴意旨仍
    執前揭辯解，飾詞否認犯罪，指摘原審判決不當，經詳核為無理由，應予駁回。
四、據上論結：應依刑事訴訟法第三百六十八條，判決如主文。
本案經檢察官乙○○到庭執行職務。
中      華      民      國　  九十一     年      八       月    十九    日
                                   臺灣高等法院臺中分院刑事第一庭
                          　　　審判長法  官　陳　紀　綱
                                   　　　　　　法　官  蕭  錦  鍾
                                   　　　　　　法　官  方  艤  駐
右正本證明與原本無異。
如不服本判決應於收受送達後十日內向本院提出上訴書狀，其未敘述上訴之理由者並
得於提起上訴後十日內向本院補提理由書（均須按他造當事人之人數附繕本）。
                                               書記官　江　玉　萍
中      華      民      國　  九十一     年      八       月    二十    日
附錄本案論罪科刑法條：
毒品危害防制條例第四條第一項、第五項
製造、運輸、販賣第一級毒品者，處死刑或無期徒刑；處無期徒刑者，得併科新台幣
一千萬元以下罰金。
前四項之未遂犯罰之。
                                                              　　　　　Ｒ
